【裁判字號】    97,消債更,124
【裁判日期】    970516
【裁判案由】    更生
【裁判全文】
臺灣桃園地方法院民事裁定           97年度消債更字第124號
聲  請  人
即債務人    甲○○
上列當事人因消費者債務清理事件聲請更生，本院裁定如下：
    主  文
聲請駁回。
聲請費用由聲請人負擔。
    理  由
一、聲請意旨略以：聲請人每月收入約為新台幣（下同）30,000
    元，惟對於遠東商業銀行、萬泰商業銀行、台新商業銀行、
    安泰商業銀行、中國信託商業銀行、慶豐商業銀行、大眾商
    業銀行等因信用卡及現金卡契約、信用貸款而負債務共760,
    522 元，因無法清償上開債務，而申請債務協商，並於95年
    6 月、7 月間，與上揭債權銀行達成協議，約定自95 年8月
    10日起至102 年3 月10日止，分80期清償，年利率9.88% ，
    聲請人應於每月10日前向最大債權人銀行遠東商業銀行繳納
    13,500元。聲請人每月繳款後，剩下16,500元之薪資，需幫
    助先生負擔房貸10,000元，其尚需支出保險費4,416 元，所
    剩之錢已不足三餐費用，其他日常支出更無著落，勉強繳納
    20期，至97年4 月10日後，即無力再繳納。當初在與債權銀
    行協商時，也告知最大債權銀行無法依上開協議繳納，但銀
    行回應只有這個方案，若不同意就要退件，聲請人相當害怕
    不得不簽約，往後只能跟親友借貸過日，基於巧婦難為無米
    之炊，實有不可歸責於己致履行顯有重大困難之事由，唯有
    毀諾一途。此外聲請人5 年內並未從事營業活動，且所欠債
    務並未超1,200 萬元，爰聲請依更生程序清理債務等情，並
    提出債權人清冊、財產及收入狀況說明書、郵局存摺、債務
    協商通過通知函、遠東商銀債務協商還款計畫表、王文雄之
    郵局、玉山銀行及新光銀行之存摺、安泰人壽續期保險費送
    金單、水費收據、電費收據、電話費收據、財團法人金融聯
    合徵信中心當事人查詢個人資料回覆書、戶籍謄本、財政部
    台灣省北區國稅局94年及95年度綜合所得稅各類所得清單、
    全國財產稅總歸戶財產查詢清單等為證。
二、按債務人與金融機構協商成立者，不得聲請更生或清算，但
    因不可歸責於己之事由，致履行顯有重大困難者，不在此限
    ；本條例施行前，債務人依金融主管機關協調成立之中華民
    國銀行公會會員辦理消費金融案件無擔保債務協商機制與金
    融機構成立之協商，準用前項之規定，消費者債務清理條例
    第151 條第5 項、第6 項分別定有明文。又聲請更生或清算
    不合程式或不備其他要件者，法院應以裁定駁回之，但其情
    形可以補正者，法院應定期間先命補正，復為同條例第8 條
    所明定。
三、本件聲請人主張其每月收入約為30,000元，5 年內並未從事
    營業活動，為消費者債務清理條例所稱之消費者，所負債務
    未滿1200萬元；已於95年7 月間，與遠東商業銀行等七家債
    權銀行就其因信用卡及現金卡契約、信用貸款所負債務共76
    0,522 元，達成上開協議之情，有聲請人提出之債務協商通
    過通知函、遠東商銀債務協商還款計畫表、財團法人金融聯
    合徵信中心當事人查詢個人資料回覆書、財政部台灣省北區
    國稅局94年及95年度綜合所得稅各類所得清單、全國財產稅
    總歸戶財產查詢清單等為證，聲請人此部分之主張堪信為真
    實。
四、本件應審究厥為聲請人是否因不可歸責於己之事由，致履行
    債務協商顯有重大困難？本院認聲請人履行上開債務協商並
    無困難，理由如下：
  (一)聲請人主張其每月支出如下：
  ┌─┬──┬────────────────┬───┐
  │編│支出│支出原因說明                    │金額：│
  │號│項目│                                │新台幣│
  ├─┼──┼────────────────┼───┤
  │1 │房貸│跟先生一起負擔房貸，按月支出    │10,000│
  │  │    │23,500元，其負擔10,000元        │      │
  ├─┼──┼────────────────┼───┤
  │2 │保險│保險一季繳2 筆，一筆9,473 元，一│每月  │
  │  │費  │筆3,776元，一年繳納52,996元     │4,416 │
  ├─┼──┼────────────────┼───┤
  │3 │膳食│3 餐在外食用，平均一日150 ～200 │每月  │
  │  │    │元                              │5,000 │
  ├─┼──┼────────────────┼───┤
  │4 │交通│摩托車加油一個月平均600元       │600   │
  │  │費用│                                │      │
  ├─┼──┼────────────────┼───┤
  │5 │電話│手機及家裡電話費                │每月  │
  │  │費用│                                │2,000 │
  ├─┼──┼────────────────┼───┤
  │6 │其他│水電、瓦斯費2個月平均5,000元    │每月  │
  │  │支出│                                │2,500 │
  ├─┼──┼────────────────┼───┤
  │7 │債務│95年8 月10日至97年4 月10日毀諾，│每月  │
  │  │協商│共20期                          │13,500│
  │  │繳納│                                │      │
  │  │款  │                                │      │
  ├─┴──┴────────────────┴───┤
  │合計：38,016元                                    │
  └─────────────────────────┘
  (二)本院審酌如下：
    1.配偶房貸10,000元並非聲請人生活必要支出：
      夫妻各自對其債務負清償之責。民法第1023條第1 項定有
      明文。本件聲請人係於96年6 月30日與王文雄結婚，有聲
      請人提出之戶籍謄本為證，是聲請人配偶之房貸係本件債
      務協商後產生，且非聲請人之債務，依上揭說明，該房貸
      應由聲請人之配偶王文雄負擔，聲請人理應先清償本身之
      債務後，若有餘力再幫助配偶清償，是本院認此項支出非
      生活必要費用應予剔除。
    2.保險費用亦非生活必要支出：
      觀諸聲請人提出之安泰人壽續期保險費送金單二紙可知聲
      請人投保係理財性質之儲蓄增值保險契約，聲請人既主張
      借貸度日，生活已有困難，理應終止上揭理財型保險契約
      ，將該筆支出移作生活必需費用，是此部分4,416 元之支
      出應予刪除。
    綜上可知前2 項共14,416元之費用非屬聲請人生活必要支出
    ，應予剔除，是聲請人每月生活必要之支出為10,100元（上
    開附表3 ～6 總和），如前所述，聲請人每月收入約30,000
    元，扣除上開生活必要支出，尚有19,900元，於清償債務協
    商債務13,500元後，尚有餘力幫助配偶清償房貸6,400 元。
    故本院認聲請人履行上開債務協商並無困難。
五、綜上所述，聲請人履行上開債務協商並無困難，聲請人竟於
    97年4 月10日未依協議清償協商債務，顯屬可歸責於聲請人
    ，依上開說明，自不得聲請更生，是本件聲請於法不合，應
    予駁回。
六、至於聲請人主張之手機及家裡電話費每月2,000 元、水電、
    瓦斯費每個月平均2,500 元均屬過高，唯本院已認本件聲請
    人之聲請不合法，即無需再予斟酌刪減，併予敘明。
七、結論：本件聲請為無理由，爰依消費者債務清理條例第151
    條第5 項、第15條，民事訴訟法第95條、第78條，裁定如主
    文。
中    華    民    國    97    年    5     月    16    日
                  民事第一庭    法      官  吳爭奇
上為正本係照原本作成。
如不服本裁定，應於裁定送達後10日內，以書狀向本院提出抗告
，並繳納抗告費新臺幣1 千元。
中    華    民    國    97    年    5     月    16    日
                                書  記  官  梁麗雲


司法院資訊處製作；財團法人民間司法改革基金會備份。
